【裁判字號】    98,訴,952
【裁判日期】    980612
【裁判案由】    違反毒品危害防制條例
【裁判全文】
臺灣彰化地方法院刑事判決               98年度訴字第952號
公  訴  人  臺灣彰化地方法院檢察署檢察官
被      告  甲○○
                    （另案於臺灣雲林第二監獄執行中）
上列被告因違反毒品危害防制條例案件，經檢察官提起公訴（九
十八年度毒偵字第九一五號），本院認有刑事訴訟法第二百七十
三條之一第一項之情形，而改依簡式審判程序審理判決如下：
    主  文
甲○○施用第一級毒品，累犯，處有期徒刑拾月；又施用第二級
毒品，累犯，處有期徒刑捌月。應執行有期徒刑壹年肆月。
    事  實
一、甲○○曾於民國九十三年八月間因施用毒品案件，經臺灣雲
    林地方法院於九十四年一月十四日，以九十三年度訴字第六
    五六號判決判處應執行有期徒刑一年三月確定，入監執行後
    於九十四年十二月二十八日因縮短刑期假釋出監，假釋期間
    至九十五年六月二十六日屆滿，未經撤銷視為執行完畢。又
    於八十九年一月間因施用毒品案件，經本院以八十九年度毒
    聲字第五九一九號裁定送勒戒處所觀察、勒戒後，認有繼續
    施用毒品之傾向，再經本院以九十年度毒聲字第一三七五號
    裁定令入戒治處所施以強制戒治，嗣因戒治成績合格，而以
    本院九十年度毒聲字第三一七二號裁定停止戒治所餘期間付
    保護管束而釋放，然再經本院以九十一年度毒聲字第五四四
    號裁定撤銷停止戒治令入戒治處所強制戒治，而於九十一年
    十一月二十一日戒治完畢而釋放，並由臺灣彰化地方法院檢
    察署檢察官以九十年度毒偵字第一一八二號、九十年度毒偵
    緝字第一一四號、九十一年度毒偵字第三六一號、第五七０
    號、第六七五號為不起訴處分確定。其於前揭戒治完畢後五
    年內，再於九十三年八月間因施用毒品等案件，經臺灣雲林
    地方法院以九十三年度訴字第六五六號判決判處應執行有期
    徒刑一年三月確定；於九十七年七月間因施用毒品等案件，
    經本院以九十七年度訴字第二四一五號判決判處應執行有期
    徒刑一年確定。竟仍不知悔改，復基於施用第一級毒品海洛
    因之犯意，於九十八年二月二十七日十九時許，在彰化縣溪
    州鄉某路旁之車上，以將海洛因摻入香煙內，再點燃吸其煙
    霧之方式，施用海洛因一次。另基於施用第二級毒品甲基安
    非他命之犯意，於上開施用第一級毒品海洛因後，即再以將
    甲基安非他命置於玻璃球內燒烤，再吸其煙霧之方式，施用
    甲基安非他命一次。嗣於九十八年三月一日十五時三十分許
    ，經警在彰化縣溪州鄉○○村○○路一一巷四號旁，因其形
    跡可疑而查獲，並經同意採集尿液送驗結果，呈嗎啡、甲基
    安非他命陽性反應，始查悉上情。
二、案經彰化縣警察局北斗分局報請臺灣彰化地方法院檢察署檢
    察官偵查起訴，本院認有刑事訴訟法第二百七十三條之一第
    一項之情形，而改依簡式審判程序審理。
    理  由
一、按除被告所犯為死刑、無期徒刑、最輕本刑為三年以上有期
    徒刑之罪或高等法院管轄第一審案件者外，於前條第1項程
    序進行中，被告先就被訴事實為有罪之陳述時，審判長得告
    知被告簡式審判程序之旨，並聽取當事人、代理人、辯護人
    及輔佐人之意見後，裁定進行簡式審判程序；除簡式審程序
    及簡易程序案件外，第一審應行合議審判，刑事訴訟法第二
    百七十三條之一第一項、第二百八十四條之一分別定有明文
    。本件被告甲○○所涉係死刑、無期徒刑、最輕本刑為三年
    以上有期徒刑之罪或高等法院管轄第一審案件以外之罪，並
    於本院行準備程序時就被訴事實為有罪之陳述，本院合議庭
    依前揭規定，經評議結果，裁定改由一名法官獨任行簡式審
    判程序，先予敘明。
二、前揭犯罪事實，業據被告甲○○分別於警詢、偵查中及本院
    審理時坦承不諱，且其被查獲後為警採集之尿液，經送請詮
    昕科技股份有限公司檢驗結果，呈嗎啡（海洛因施用入人體
    後，水解還原成嗎啡，再循嗎啡之代謝方式排出體外）及甲
    基安非他命陽性反應，有該公司九十八年三月十一日報告編
    號00000000號濫用藥物尿液檢驗報告、彰化縣警察
    局北斗分局委託檢驗尿液代號與真實姓名對照認證單、採尿
    同意書各一紙在卷可資佐證，堪信被告之自白與事實相符。
    本件事證明確，被告犯有施用第一級毒品及第二級毒品之犯
    行應堪認定。
三、又按毒品危害防制條例就施用毒品者，僅限於「初犯」及「
    五年後再犯」二種情形，始應先經觀察、勒戒或強制戒治程
    序。倘被告於五年內已再犯，經依法追訴處罰，縱其第三次
    （或第三次以上）再度施用毒品之時間，在初犯經觀察、勒
    戒或強制戒治執行完畢釋放五年以後，已不合於「五年後再
    犯」之規定，且因已於「五年內再犯」，顯見其再犯率甚高
    ，原實施觀察、勒戒或強制戒治，已無法收其實效，即應依
    毒品危害防制條例第十條處罰（參照最高法院九十五年度第
    七次刑事庭會議決議、九十七年度第五次刑事庭會議決議意
    旨）。查本件被告曾於八十九年一月間因施用毒品案件，經
    本院以八十九年度毒聲字第五九一九號裁定送勒戒處所觀察
    、勒戒後，認有繼續施用毒品之傾向，再經本院以九十年度
    毒聲字第一三七五號裁定令入戒治處所施以強制戒治，嗣因
    戒治成績合格，而以本院九十年度毒聲字第三一七二號裁定
    停止戒治所餘期間付保護管束而釋放，然再經本院以九十一
    年度毒聲字第五四四號裁定撤銷停止戒治令入戒治處所強制
    戒治，而於九十一年十一月二十一日戒治完畢而釋放，並由
    臺灣彰化地方法院檢察署檢察官以九十年度毒偵字第一一八
    二號、九十年度毒偵緝字第一一四號、九十一年度毒偵字第
    三六一號、第五七０號、第六七五號為不起訴處分確定。其
    於前揭戒治完畢後五年內，再於九十三年八月間因施用毒品
    等案件，經臺灣雲林地方法院以九十三年度訴字第六五六號
    判決判處應執行有期徒刑一年三月確定；於九十七年七月間
    因施用毒品等案件，經本院以九十七年度訴字第二四一五號
    判決判處應執行有期徒刑一年確定等情，有臺灣彰化地方法
    院檢察署刑案資料查註紀錄表及臺灣高等法院被告前案紀錄
    表各一份在卷可參，而被告本件施用第一級毒品海洛因及第
    二級毒品甲基安非他命，雖係在前次八十九年間觀察、勒戒
    、強制戒治執行完畢五年後所犯，惟被告於上開觀察、勒戒
    及強制戒治執行完畢五年內，曾再犯施用第一級毒品及第二
    級毒品之罪經法院宣示判決並確定，已詳述如前，顯見其並
    非於觀察、勒戒及強制戒治執行完畢後五年內均無任何施用
    毒品之犯行，且其既已於觀察、勒戒及強制戒治執行完畢五
    年內再犯施用第一級、第二級毒品之罪，已符合毒品危害防
    制條第二十三條第二項之所定之追訴要件，揆諸前揭說明，
    被告所為本件施用第一級毒品海洛因及第二級毒品甲基安非
    他命之犯行，即無「初犯」規定之適用，自毋須再重新施予
    觀察、勒戒或強制戒治之處遇程序，而應直接訴追處罰。
四、核被告所為，係犯毒品危害防制條例第十條第一項之施用第
    一級毒品罪及同條第二項之施用第二級毒品罪。被告持有第
    一級毒品及第二級毒品之低度行為應為其施用之高度行為吸
    收，均不另論罪，並予敘明。又被告所犯前開二罪間，犯罪
    構成要件不同，行為互殊，顯係基於各別犯意為之，應予分
    論併罰。再被告曾於九十三年八月間因施用毒品案件，經臺
    灣雲林地方法院於九十四年一月十四日，以九十三年度訴字
    第六五六號判決判處應執行有期徒刑一年三月確定，入監執
    行後於九十四年十二月二十八日因縮短刑期假釋出監，假釋
    期間至九十五年六月二十六日屆滿，未經撤銷視為執行完畢
    ，有臺灣高等法院被告前案紀錄表、臺灣彰化地方法院檢察
    署刑案資料查註紀錄表各一份在卷可憑，其於有期徒刑執行
    完畢後，五年內故意再犯有期徒刑以上之本罪，為累犯，被
    告所犯前開二罪，均應依刑法第四十七條第一項之規定加重
    其刑。爰審酌被告施用毒品之次數、動機、目的、方法、不
    知珍惜身體，所生危害，觀察、勒戒、強制戒治之情形，及
    犯後坦承犯行之態度，非予一段時期之執行難以戒除其毒癮
    等一切情狀，分別量處如主文所示之刑，並定其應執行之刑
    ，以示懲處。
據上論斷，應依刑事訴訟法第二百七十三條之一第一項、第二百
九十九條第一項前段，毒品危害防制條例第十條第一項、第二項
、第二十三條第二項，刑法第十一條前段、第四十七條第一項、
第五十一條第五款，判決如主文。
本案經檢察官陳茂榮到庭執行職務。
中    華    民    國    98    年    6    月     12    日
                  刑事第二庭    法      官  陳秋錦
以上正本證明與原本無異。
如不服本判決應於收受判決後10日內向本院提出上訴書狀，並
應敘述具體理由。其未敘述上訴理由者，應於上訴期間屆滿後
20日內向本院補提理由書(均須按他造當事人之人數附繕本)
「切勿逕送上級法院」。
中    華    民    國    98    年    6    月     12    日
                                書  記  官  張清秀
附錄本案論罪科刑法條全文：
毒品危害防制條例第10條
施用第一級毒品者，處 6 月以上 5 年以下有期徒刑。
施用第二級毒品者，處 3 年以下有期徒刑。


司法院資訊處製作；財團法人民間司法改革基金會備份。
